【裁判字號】    92,上訴,1624
【裁判日期】    921030
【裁判案由】    殺人未遂
【裁判全文】
臺灣高等法院高雄分院刑事判決                  九十二年度上訴字第一六二四號
    上  訴  人
    即  被  告  乙○○
    指定辯護人  本院公設辯護人李佩娟
右上訴人因殺人未遂案件，不服臺灣高雄地方法院九十一年度訴字第三六○六號中華
民國九十二年七月二十五日第一審判決（起訴案號：臺灣高雄地方法院檢察署九十一
年度偵字第一七九七九號），提起上訴，本院判決如左：
    主  文
上訴駁回。
    事  實
一、乙○○與蘇福清曾為男女朋友關係，於民國（下同）九十一年五月三十一日上午
    五時四十五分許，駕駛車牌號碼２２０２─ＦＡ號自小客車，沿高雄市前金區○
    ○○路北向南方向行駛，行經中山二路與玉竹一街口時，見其前男友蘇福清與女
    性友人丙○○於玉竹街口欲自東向西方向穿越中山二路時，竟萌生妒意，並基於
    殺人之未必故意，駕駛前開車輛於玉竹街之次一個街口迴轉後，即以時速約六、
    七十公里之高速，沿中山二路南向北方向朝丙○○疾駛，並於中山二路與玉竹一
    街口，以上開自小客車車頭之左前方，直接撞擊當時已步行穿越中山二路至中央
    分隔島之丙○○身體左後方，致丙○○當場倒地昏迷並受有第二腰椎爆裂性骨折
    、頭部外傷併腦震盪、左側肱骨頸骨折及全身多處挫裂傷等傷害，嗣經送阮綜合
    醫院再轉送廣聖醫院救治後，丙○○始倖免於難。乙○○於案發後，留在現場，
    並向到場處理之員警坦承肇事，自首而接受裁判。
二、案經高雄市政府警察局新興分局報告台灣高雄地方法院檢察署檢察官偵查起訴。
    理  由
一、訊據上訴人即被告乙○○（下稱被告）固不否認有於前揭時、地以時速約六、七
    十公里之速度開車撞擊告訴人丙○○，致告訴人受有前揭傷害之事實，惟矢口否
    認有何殺人未遂之犯行，辯稱：伊當甲從左營重立路住處要到興中路租屋處，因
    忘記拿租屋處房子的鑰匙，才迴轉要回左營住處拿鑰匙，不是故意撞到告訴人，
    係不小心的云云。經查：
（一）右揭犯罪事實，業據告訴人黃楚莤於警訊、偵查、原審及本院審理中指訴綦詳
      ，核與目擊證人即蘇福清於偵查中證稱：「˙˙˙她車子有閃了一下，她沒有
      意圖要撞我，但她速度很快，她從我後面繞過去，我回身看是否為被告，她就
      彎過去撞到丙○○，被告就停車，當時不是直行撞到丙○○」（見偵卷第十五
      頁背面），於原審證述：「當甲清晨五、六點，我和丙○○在玉竹一街、中山
      二路口，由東往西，要過中山路，因為丙○○要過馬路先去開車，她走在我的
      右前方約五、六公尺，我看見一輛很像乙○○三菱白色的轎車在南下的下一個
      路口迴轉，開在內線車道，當我們走到中央分隔島附近時，乙○○的車子有從
      我的外側閃過，接著就聽到撞擊聲，我轉過頭，她的車子就撞到丙○○身體的
      左側。我趕緊把丙○○抱起來，叫計程車一起到醫院，碰撞後乙○○有把車子
      停下來，因為我忙著救人，其他事情就沒注意，事後警察來處理現場情形我就
      不清楚。當時乙○○的車速大概六十公里左右，我不曉得他有沒有踩煞車，一
      般ＡＢＳ的車子煞車不會很大聲，乙○○的車子於撞擊後在路口二段分隔島中
      間馬上停下」等情大致相符（見原審九十二年一月十四日筆錄）。
（二）證人蘇福清於偵查中證稱：「˙˙˙可能被告認為我結交新歡，被告以前曾接
      到女生打來電話，她未問是誰就無故打我，只要我與女生講話，她就翻臉，我
      們分手後，她會在半夜打電話鬧我，她不認識丙○○，分手後，我還沒有女朋
      友，但是大家都認為我和告訴人是男女朋友，到醫院後，我告訴被告我和告訴
      人只是朋友，被告很懷疑我們之間只是朋友」等語（見偵卷第三十二頁背面、
      第三十三頁正面），於原審證稱：「（乙○○是否知道你和丙○○的關係？）
      不知道，他們倆人先前並不認識。車禍發生後乙○○也有到醫院看丙○○，她
      到醫院見到我，第一句話就問我認不認識丙○○，還問有沒有關係˙˙˙」、
      「（當甲凌晨和丙○○到哪裡？）舞廳，有碰到乙○○的朋友，他問我乙○○
      怎麼沒來，我跟她說和她已經分手了，但那個人我不認識」（見原審卷第二十
      八頁至三十頁）。依證人蘇福清之證述，被告雖與告訴人不認識，但被告與證
      人蘇福清分手，而告訴人於案發時又與蘇福清一前一後走在一起，為被告親眼
      看到，被告懷疑蘇福清與告訴人有交往而生妒意，是被告實有駕車故意追撞告
      訴人之動機。
（三）被告固確實於高雄市○○○路一四八號十九樓之四承租房屋，有其提出房屋租
      賃契約書一份為憑，惟被告於九十一年八月二十九日偵訊中，經檢察官訊問何
      以開車到案發地點時，先係向檢察官表示：「我要趕回家」（見偵查卷第五頁
      背面筆錄）；嗣於九十一年十月十七日偵訊時又改稱：「我也不知道為何迴轉
      ，好像是忘了拿東西」等語（見偵查卷第二四頁背面筆錄），其前後供述之情
      節已互不一致。且偵訊時距案發時間較為接近，衡情記憶應較為深刻，何以於
      偵訊中無法確認當甲於該路段迴轉之原因，卻於原審審理時反而能清楚供述係
      忘了拿租屋處之鑰匙云云。再參以本件案發之時間為凌晨五時四十五分許，不
      論是上完晚班要返家，或是早起準備上班，均不可能係自住處要返回租處。是
      被告就其何以在上開路段迴轉之辯解，非但前後不一，且與常情有違，實不足
      為採。足見被告係發現分手之男友蘇福清與告訴人走在一起，心存報復，始迴
      車追撞告訴人。
（四）又案發當時告訴人黃楚莤與證人蘇福清正一起通過馬路，因黃楚莤要先到對街
      開車，所以走在蘇福清之右前方，此業據證人蘇福清證述屬實（見前述），核
      與告訴人黃楚莤於偵訊時陳述之情節相符（見原審九十一年十一月二十八日偵
      訊筆錄）。另本件被害人遭被告駕車撞擊之位置，係位於該路口中心線附近，
      此業據證人即員警楊清圳於原審審理中證述在卷（見原審九十二年五月十三日
      筆錄）；而被告駕駛之自小客車肇事後，已逾越路口中心線，並停靠於中央分
      隔島處，此亦有道路交通事故調查報告表一紙在卷可憑。再參以證人蘇福清證
      述：「她（指被告）迴轉後開最內側車道，接近我時，閃往右邊」（見原審九
      十一年十一月八日偵訊筆錄），及被告供述：「我有閃過蘇福清」（見原審九
      十一年十一月二十五日偵訊筆錄）等語，則被告若無衝撞被害人之故意，既已
      自證人蘇福清之右側（後面）閃過，車子應當往右側即道路之外側繼續偏離，
      何以仍會在道路之中央位置靠近分隔島處撞擊走在證人蘇福清右前方之被害人
      ？蘇福清亦證稱：「被告的車子是從我的後面經過後再去撞到黃楚莤」等語（
      見原審九十二年一月十四日筆錄），顯見被告係蓄意開車衝撞告訴人。
（五）案發當時係九十一年五月三十一日清晨五時四十五分，而當甲之日出時間為五
      時十四分，亦有中央氣象局日出日沒時刻表一份在卷可按，足證當時甲色已明
      。且既係清晨，路上人車稀少，視距應相當良好，又案發時該路口並非僅有被
      害人一人獨自穿越馬路，尚有證人蘇福清陪同，被告既行駛於視線及視距均屬
      良好之道路，參以被告當時並未飲酒，亦有酒精測試值表一紙在卷可參，並為
      被告陳明在卷（見警卷第一頁背面），則被告顯能清楚注意路口正有人穿越馬
      路。又依證人蘇福清於偵查中證稱：被告迴車後，據其約一百公尺左右（詳偵
      卷第十五頁背面）等語，倘被告無意衝撞被害人，定能提前採取煞車之措施，
      適時將車輛煞停，以防止本件車禍之發生。則被告辯稱有積極採取煞車之措施
      云云，顯與事實不符，亦難採憑。
（六）另被告亦供稱當時的車速約時速六十至七十公里（見原審九十一年十月十七日
      偵訊筆錄）等情，核與證人蘇福清證稱：被告當時速度很快之情節相符（見原
      審九十一年九月二十日偵訊筆錄），被告既非毫無智識之人，當知以時速六、
      七十公里之高速衝撞告訴人，客觀上確實足以造成告訴人死亡之結果。且告訴
      人亦因此受有第二腰椎爆裂性骨折、頭部外傷併腦震盪、左側肱骨頸骨折及多
      處挫裂傷等處之傷害，有阮綜合醫院及廣聖醫院診斷證明書各一紙在卷足憑，
      足證告訴人所受傷害確實不輕。足見被告主觀上顯有不確定殺人之故意至為灼
      然。
（七）至於被告聲請傳訊證人即到現場處理之警員楊清圳，以證明現場尚有被害人及
      其他友人出來云云，以車禍現場應以證人蘇福清知之最詳，至於警員楊清圳到
      現場處理時，已非案發當時，況其於原審已證述在卷（詳原審九十二年五月十
      三日訊問筆錄），核無再傳訊詰問之必要；又被告聲請鑑定車速六、七十公里
      之情況下，須以間隔多長之距離才能將行進中之車子煞住而產生煞車痕跡云云
      ，但有如前述，證人蘇福清於偵查中證稱：被告迴車後，據其約一百公尺左右
      等情，以此距離應有足夠時間煞車，故無勘驗或鑑定之必要。
（八）綜上各情相互印證以觀，足證被告係因認其前男友蘇福清結交新歡，乃萌生妒
      意，並基於殺人之不確定故意，以時速六、七十公里之時速，駕車撞擊告訴人
      ；此外，復有道路交通事故調查報告表一紙、診斷證明書三紙及現場照片三張
      在卷可資佐證。被告前揭所辯係事後卸責之詞，不足採信，本件事證明確，被
      告之犯行堪以認定。
二、被告駕車高速撞擊告訴人，顯已著手殺人行為之實施，惟未生告訴人死亡之結果
    ，其犯罪尚屬未遂，核其所為係犯刑法第二百七十一條第二項、第一項之殺人未
    遂罪。被告已著手殺人行為之實施，而未發生犯罪之結果，為未遂犯，應依刑法
    第二十六條前段之規定減輕其刑。又按於犯罪未被發覺前，向該管公務員告知其
    犯罪，而不逃避接受裁判者，即與刑法第六十二條規定自首之條件相符。至於自
    首後對其犯罪事實有所主張或辯解，係被告辯護權之行使，不能據此一端即謂被
    告無接受裁判之意（參考最高法院八十四年度台上字第八二九號判決），且行為
    是否構成犯罪之要件，應由法院加以認定，非憑行為人主觀認定或承認與否而確
    定。是本件被告固否認有何殺人之主觀犯意，惟既係於犯罪未發覺前，向到場處
    理之員警坦承肇事而接受裁判，業據高雄市政府警察局交通大隊第四分隊員警楊
    清圳於原審九十二年五月十三日審理時證述屬實，自應依刑法第六十二條規定減
    輕其刑，並依法遞減輕。
三、原審以被告犯殺人未遂罪證明確，適用刑法第二百七十一條（原判決筆誤為同法
    第二百七十七條，應予更正）第二項、第一項、第二十六條前段、第六十二條規
    定，審酌被告因感情生變，即萌殺人之犯意，並駕車高速衝撞告訴人，且於犯罪
    後仍未與告訴人達成和解，賠償告訴人所受損失及其犯罪後之態度等一切情狀，
    量處有期徒刑二年十月。原審認事用法核無違誤，量刑尚稱妥適，被告上訴意旨
    仍執前詞否認犯罪，為無理由，應予駁回。
據上論結，應依刑事訴訟法第三百六十八條，判決如主文。
本案經檢察官王登榮到庭執行職務。
中      華      民      國    九十二    年      十月     三十     日
                              臺灣高等法院高雄分院刑事第一庭
                                  審判長法官  曾永宗
                                        法官  郭玫利
                                        法官  邱永貴
右正本證明與原本無異。
如不服本判決應於收受本判決後十日內向本院提出上訴書狀，其未述上訴理由者，
並得於提起上訴後十日內向本院補提理由書狀（均須按他造當事人之人數附繕本)「
切勿逕送上級法院」。
                                      書記官  梁雅華
中    華    民    國      九十二      年      十      月     三十   日
附錄：本判決論罪科刑法條：
中華民國刑法第二百七十一條
殺人者，處死刑、無期徒刑或十年以上有期徒刑。
前項之未遂犯罰之。
預備犯第一項之罪者，處二年以下有期徒刑。


司法院資訊處製作；財團法人民間司法改革基金會備份。
